Mainzer Regierungsarchiv
Mainzer Regierungsarchiv
Staatsarchiv Würzburg Residenzplatz 2, Residenz-Nordflügel, 97070 Würzburg, E-Mail: poststelle@stawu.bayern.de (Postfach 11 08 16, 97034 Würzburg)
- 1400-1820, Mainzer Regierungsarchiv; Akten 30603; Dateneingabe durch die Firma Hofmeister bzw. durch Peter Stalzer, Jürgen Reuter und Peter Kastner
  Vorwort Mainzer Regierungsarchiv
  Das Kurmainzer Landes- oder Regierungsarchiv, das seit dem 16. Jahrhundert als Sammelbecken für Schriftgut Kurmainzer zentraler Landesbehörden erwachsen und - unter Abtrennung des Reichs- oder Erzkanzlerarchivs - zuletzt 1784 neu formiert worden war, fand während der Wirren der französischen Revolutionskriege und des Zusammenbruchs des alten Kurstaates in den Jahren 1794 - 1803 seine Zuflucht in Aschaffenburg. Hier ging es - freilich vermindert um jene Teile, die an andere Miterben Kurmainzer Staatsgebietes abgegeben worden waren - zufolge des bayerisch-österreichischen Staatsvertrages vom 03.06.1814 in kgl. bayerischen Besitz über und wurde in der Folgezeit dem k.b. Kreisarchiv Würzburg zur Verwahrung anvertraut. Hier war das - zuvor zwar nach Sachgebieten grob geordnete jedoch nicht im Einzelnen verzeichnete - Archiv Gegenstand umfangreicher Erschließungsarbeiten. Die Einzelaufnahme von schätzungsweise 20 - 30 000 Akten des Regierungsarchivs auf Zettel schuf die Grundlage für die Benutzung des Archivs und stellt ein bleibendes Verdienst der Würzburger Archivare des 19. und beginnenden 20. Jahrhunderts dar. Indessen kamen die Arbeiten, die auf Anfertigung von Bandrepertorien analog den "Würzburger" Bandrepertorien (WK) zielten, nach der Jahrhundertwende noch ein gutes Stück vor ihrer Vollendung zum Erliegen. Eineinhalb Jahrhunderte nach dem Untergang ihres einstigen Herren boten die Kurmainzer Zentralakten hinsichtlich ihres Erscheinungszustandes ungefähr folgendes Bild: 1. Der größte Teil des Regierungsarchives war auf Zetteln aufgenommen, welche 36 Kartons, bezeichnet als MK 29 - 62, füllten. Im Verlauf der Arbeiten hatte sich das Konzept der Signaturgebung geändert: Die anfänglich geordneten Teile tragen Buchstaben-Signaturen (L, LG, und H = Anfangsbuchstaben der Namen der ordnenden Archivare Leist, Göbel, Hüttner), die später bearbeiteten Teile dagegen sind durch Sach-Schlagworte (wie Münze, Zoll, Hessen-Kassel usw. usw.) gekennzeichnet. 2. Teile des Regierungsarchivs indessen blieben unverzeichnet unter der Bezeichnung UVZ liegen. Es waren dies insbesondere die alten Laden 431 - 590 mit Akten über Reichsfürsten, Adel und Reichsstädte. Für diese lag bis in jüngste Zeit kein Findbehelf vor. 3. Nicht wenige Akten Kurmainzer Zentralbehörden waren indessen auf diejenigen Bestände verteilt worden, die - in der damals üblichen Gleichgültigkeit gegenüber den Provenienzzusammenhängen - aus Akten unterschiedlichster Würzburgischer, Mainzischer und (für das 19. Jahrhundert) kgl. bayerischer Behörden künstlich neugebildet wurden und die heute (soweit für das Würzburgische Gebiet einschlägig) in den Bandrepertorien WK und (soweit für das Mainzische Gebiet einschlägig) in den Bandrepertorien MK I - IX (= MK 1 - 28) vorgetragen sind. Unter den Mainzer Zentralakten, die in diesen Repertorien (MK 1 - 28) vorgetragen sind, sind in erster Linie zwei Aktenbestände der Mainzer Landesregierung betreffend Polizeisachen ("Mainzer Polizei-Akten") und Schulsachen ("Mainzer Schulsachen") zu nennen, Bestände, die zum Glück am Fach als provenienzreine Bestände bestehen gelassen wurden. 4. Splitter von Beständen Kurmainzer Zentralbehörden waren des weiteren in den sogenannten "Aschaffenburger Archivresten" überliefert, die, nur durch äußeres Schicksal oder Zufall zu einem "Bestand" vereinigt, heute im Findbuch 77, Bd. I - IV, verzeichnet vorliegen. 5. Weitere, u. zw. wichtige und umfangreiche Aktenbestände Kurmainzer Zentralbehörden führten ein Sonderdasein unter der Bezeichnung "Mainzer Regierungsakten" (Repertorium 76). Unter dieser Bezeichnung waren 16 Abteilungen vereinigt. Für 4 derselben traf die Bezeichnung "Regierungsakten" nicht zu, die übrigen 12 waren ihrer Natur nach als Bestandteile des Mainzer Regierungsarchives anzusprechen, ja, dürften zum Teil nach 1802 im Rahmen geplanter, jedoch nicht realisierter Extraditionsvorhaben von dort entnommen worden sein (wie besonders Abt. VIII, Kurpfalz). 6. Zu nennen ist ferner der Aktenbestand der Fürstprimatialen Geheimen Kanzlei, der stets als provenienzreine Einheit unangetastet fortbestand und in eigenem Repertorium (Rep. 86) verzeichnet vorliegt, infolge massenhafter Brandverluste 1945 und einiger Extraditionen heute allerdings auf einen Bruchteil seines ursprünglichen Umfangs zusammengeschmolzen ist. 7. Akten Kurmainzer zentraler Gerichte schließlich gelangten in die Registratur der bayerischen Nachfolgegerichte (Appellationsgericht von Unterfranken und Aschaffenburg; Oberlandesgericht Bamberg) und wurden im Rahmen einer Abgabe des Oberlandesgerichts Bamberg 1936/37 dem Staatsarchiv übergeben. Dieser Bestand (Repertorium 108) ist für eine Neuordnung nach dem Grundsatz der Provenienzreinheit in Aussicht genommen. Mit vorliegendem Band wird nunmehr die als abschließend gedachte Gestaltung des Mainzer Regierungsarchivs und lückenlose Übertragung aller seiner Aktenbetreffe in Bandrepertorien in Angriff genommen. Hierbei geschieht folgendes: a) Die Zettel der Kartons 29 - 62 (s.o., Ziffer 1) werden abgeschrieben. Die Betreffe werden hinsichtlich ihres Inhalts, ihrer Ausdrucksweise, Termini und Schreibweise im allgemeinen ohne einschneidende Änderungen übernommen, da sie als Ausdruck ihrer Entstehungszeit nicht ohne Reiz sind, andererseits eine völlige Neubearbeitung den Fortgang des Unternehmens allzusehr verzögert hätte. b) Die bisher unverzeichneten Teile des Regierungsarchivs werden neu aufgenommen und in die Bände eingefügt. c) Die 12 Abteilungen der herkömmlichen "Mainzer Regierungsakten", die als Zentralakten ins Mainzer Regierungsarchiv gehören (s.o., Ziffer 5), werden an entsprechender Stelle eingefügt. Hierbei werden die alten, oft sehr flüchtigen und ungenauen Betreffe überprüft und größtenteils gänzlich neu bearbeitet. Ihre Einfügung ins Regierungsarchiv erfordert die Vergabe neuer Signaturen; die alten Signaturen werden jedoch unter dem jeweiligen Betreff sowie durch Konkordanztabellen evident gehalten. Die Betreffe der (innerhalb der "Regierungsakten" leider zahlreichen) 1945 verbrannten Akten werden - diese freilich ohne Vergabe neuer Signaturen - ebenfalls in die Bände übernommen. Dem gegenwärtigen Stand der Planung zufolge sollen die 12 Abteilungen der "Regierungsakten" an folgenden Stellen des Regierungsarchivs erscheinen: Alt: Mainzer Regierungsakten, Abteilung I (Abgetretene Ämter) --> Neu: Mainzer Regierungsarchiv, MRA Bd. II (Ämter in Baden, Ämter in Hessen) Alt: Mainzer Regierungsakten, Abteilung II (Verhältnis zu Kurköln, Kurtrier sowie den Hochstiften Bamberg, Speyer und Worms) Neu: Mainzer Regierungsarchiv, MRA Bd. X (Kurköln/ Kurtrier/ Hochstift Bamberg/ Hochstift Speyer/ Hochstift Worms) Alt: Mainzer Regierungsakten, Abteilung III (Ksl. Kommissionsakten) - Neu: Mainzer Regierungsarchiv, MRA Bd. XIX (Ksl. Kommissionen) Alt: Mainzer Regierungsakten, Abteilung IV (Frankfurter Ausgleichskongress) -- Neu: Mainzer Regierungsarchiv, MRA Bd. XVII (Frankfurter Ausgleichskongress) Alt: Mainzer Regierungsakten, Abteilung V (Klubbisten-Akten) -- Neu: Mainzer Regierungsarchiv, MRA Bd. XVIII (Klubbisten) Alt: Mainzer Regierungsakten, Abteilung VI (Ältere und neuere Kriegsakten) -- Neu: Mainzer Regierungsarchiv, MRA Bd. VIII (Militär) Alt: Mainzer Regierungsakten, Abteilung VII (Lehensakten) --Neu: Mainzer Regierungsarchiv, MRA Bd. XVI (Lehensachen) Alt: Mainzer Regierungsakten, Abteilung VIII (Verhältnis zur Kurpfalz) --Neu: Mainzer Regierungsarchiv, MRA Bd. IX (Kurpfalz) Alt: Mainzer Regierungsakten, Abteilung IX (Reichsarchiv, Fiskalat, Inskripten) (nur 1 Akt erhalten!) --Neu: Mainzer Regierungsarchiv, MRA Bd. XIX (Reichsarchiv) Alt: Mainzer Regierungsakten, Abteilung X (Schuldenwesen) --Neu: Mainzer Regierungsarchiv, MRA Bd. XVII (Schuldenwesen) Alt: Mainzer Regierungsakten, Abteilung XI (Rheinschifffahrt, Stapel, Lagerhaus zu Mainz, Jahrmessen) --Neu: Mainzer Regierungsarchiv, MRA Bd. VI (Schiffahrt) Alt: Mainzer Regierungsakten, Abteilung XVI (Mainzer Aktenfragmente) --Neu: Mainzer Regierungsarchiv, MRA Bd. XX (Aktenfragmente) Die übrigen Abteilungen der bisherigen "Mainzer Regierungsakten" (Abt. XII: Mainzer Vikariats- bzw. Aschaffenburger Kommissariatsakten; Abt. XIII: Ritterstift St. Alban; Abt. XIV, Stift St. Ferrutius in Bleidenstadt) sollen als selbständige Bestände weiterbestehen. Die Abteilung XV (Rechnungen des Ritterstifts St Alban) ist bereits in früherer Zeit aufgelöst worden. Mit der Eingliederung der "Mainzer Regierungsakten" in das Mainzer Regierungsarchiv sowie der lückenlosen Darbietung der Betreffe in übersichtlichen Bandrepertorien, deren Zahl sich nach gegenwärtiger Planung auf 24 belaufen wird, dürfte eine spürbare Verbesserung im Ordnungs- und Erschließungsstand der Mainzer zentralen Aktenbestände geschaffen werden. Von hier aus können weitere Schritte im Sinne der Bereinigung der Provenienzen getan werden. Die Zusammenführung aller Akten Mainzer Zentralbehörden wäre dadurch zu erreichen, dass die in den Beständen MK 1 - 28 (s.o. Ziffer 3) und "Aschaffenburger Archivreste" (s.o. Ziffer 4) vorfindlichen Zentralakten ausgesondert und dem Regierungsarchiv angegliedert werden. In den Beständen MK 1 - 28 dürften sich nach Abzug der "Polizei-Akten" und der "Schulsachen", die beide geschlossen zu übernehmen wären, nurmehr verschwindend wenige Dokumente als Provenienzen zentraler Mainzer Behörden erweisen. Nach Aussonderung ebendieser Zentralakten könnte das in MK 1 - 28 zurückbleibende Schriftgut unschwer nach seinen - unterbehördlichen - Provenienzen bereinigt werden. Nach Abschluß der Ordnungs- und Abschreibearbeiten wird eine Gesamtübersicht über Aufbau und Inhalt des Regierungsarchivs zu erstellen sein. Nicht minder wird sich noch für lange Zeit die Möglichkeit bieten, durch Anfertigung alphabetischer Register an der fortschreitenden Verbesserung des Erschließungsstandes dieses Archivs verdienstvoll weiterzuarbeiten. Würzburg 29.09.1978 WICHTIG: Bei ARCHIVALIENBESTELLUNGEN bitte mit der Bestellformel "MRA ..." und der Angabe im Feld "Archivische Altsignatur" arbeiten! Literatur: Schatz, Rudolf und Schwersmann, Aloys (Zusammenstellung): Inventar des Aktenarchivs der Erzbischöfe und Kurfürsten von Mainz. [5 Bände 1993ff. ab Bd. 60] (In: Veröffentlichungen der Landesarchivverwaltung Rheinland-Pfalz)
  - Mainzer Regierungsarchiv (MRA)
    - 03 Universität Mainz
      - 03.01 Allgemeines
        - Die von dem Universitätsprorektor Hettersdorf erlassene Einladung zu dem Restaurationsfest der Mainzer Universität. 1 Prod., 1784; L 1347; StAWü, Mainzer Regierungsarchiv L 1347; Mainzer Regierungsarchiv; Akten
          Bearbeiter
          Kastner
          Bestellnummer
          1347
          Typ
          L
          Laufzeit
          1784
          Medium
          A = Analoges Archivale
          Schutzfrist bis
          31.12.0000
          Gesamtbewertung des Schadens
          0. kein Schaden (vorlegbar)
          Erfassungsdatum
          23.03.2011
          Geändert am
          27.11.2018
          Geändert von
          Serie
          1127
          Signatur
          StAWü, Mainzer Regierungsarchiv L 1347
          Identifier Archivtektonik
          DE-2049_Tektonik
          Änderungsdatum Archivtektonik
          30.07.2021
        - Weisungen zur Mitteilung der neuen Verfassung der Mainzer Universität an verschiedene Behörden. 4 Prod., 1784; L 1342; StAWü, Mainzer Regierungsarchiv L 1342; Mainzer Regierungsarchiv; Akten
          1342
          1128
          StAWü, Mainzer Regierungsarchiv L 1342
        - Beschwerde der Universität namens des Dr. med. Högel gegen das Verfahren des Gewaltbotenamtsverwesers Freiherrn von Bentzel wegen geschehener Auspfändung wegen der von demselben aus dem Dienst entlassenen Magd. 3 Prod., 1781; L 1264; StAWü, Mainzer Regierungsarchiv L 1264; Mainzer Regierungsarchiv; Akten
          1264
          1781
          1129
          StAWü, Mainzer Regierungsarchiv L 1264
        - Universitätsgüter und Exjesuitenfonds. 26 Prod., 1782-1784; L 1278; StAWü, Mainzer Regierungsarchiv L 1278; Mainzer Regierungsarchiv; Akten
          1278
          1782-1784
          1130
          StAWü, Mainzer Regierungsarchiv L 1278
        - Beschwerde der Universitätskameraldeputation, daß für verschiedene von Wien kommende Kisten mit Mineralien, des Freipasses ungeachtet, der Zoll zu Marktbreit, Wertheim und Hanau habe erlegt werden müssen., 1784; L 1265; StAWü, Mainzer Regierungsarchiv L 1265; Mainzer Regierungsarchiv; Akten
          1265
          1131
          StAWü, Mainzer Regierungsarchiv L 1265
        - Der von der Universität angenommene Dissertationshändler bittet um Ausschließung von der Bürgerschaft und um Personalfreiheit. 3 Prod., 1786; L 1357; StAWü, Mainzer Regierungsarchiv L 1357; Mainzer Regierungsarchiv; Akten
          1357
          1786
          1132
          StAWü, Mainzer Regierungsarchiv L 1357
        - Einsichtserlaubnis von Akten und Verordnungen für wissenschaftliche Zwecke. 3 Prod., 1784-1786; L 1345; StAWü, Mainzer Regierungsarchiv L 1345; Mainzer Regierungsarchiv; Akten
          1345
          1784-1786
          1133
          StAWü, Mainzer Regierungsarchiv L 1345
        - Beschwerde der Universität gegen den Zoll zu Filzbach, daß dieser von den an die Universität übertragenen Klostergefällen wegen der deshalb verlorenen Akzidentien den Wasserzoll verlange. 2 Prod., 1784; L 1267; StAWü, Mainzer Regierungsarchiv L 1267; Mainzer Regierungsarchiv; Akten
          1267
          1134
          StAWü, Mainzer Regierungsarchiv L 1267
        - Neuerrichtung einer wöchentlich einmal erscheinenden Zeitung zu Mainz zum Besten des Universitätsfundus. 53 Prod., 1766-1784; L 1276; StAWü, Mainzer Regierungsarchiv L 1276; Mainzer Regierungsarchiv; Akten
          1276
          1766-1784
          1135
          StAWü, Mainzer Regierungsarchiv L 1276
        - Kurfürstliche Verordnungen: 1.) daß alle, die eine Präbende, Vikarie, Benefizium oder andere geistliche Pfründen antreten wollen, 2 Jahre zu Mainz oder Erfurt dem Studium der Theologie obgelegen haben sollen; 2.) daß die Versendung der Akten an eine der beiden Universitäten sowohl dem Richter als den Parteien freistehen soll. 15 Prod., 1768; L 1317; StAWü, Mainzer Regierungsarchiv L 1317; Mainzer Regierungsarchiv; Akten
          1317
          1768
          1136
          StAWü, Mainzer Regierungsarchiv L 1317
        - Requisition wegen Obsignierung einiger in der Behausung der geheimen Rätin von Fries befindlichen und zu des verstorbenen Professors Schmitt Vermögen gehörigen Stück Weine. 9 Prod., 1763-1766; L 1312; StAWü, Mainzer Regierungsarchiv L 1312; Mainzer Regierungsarchiv; Akten
          1312
          1763-1766
          1137
          StAWü, Mainzer Regierungsarchiv L 1312
        - Die Universität bittet, die säumigen Universitätsfundationsdebenten im Rheingau mit Exekution zu belegen. 2 Prod., 1766; L 1315; StAWü, Mainzer Regierungsarchiv L 1315; Mainzer Regierungsarchiv; Akten
          1315
          1766
          1138
          StAWü, Mainzer Regierungsarchiv L 1315
        - Beschwerde der Regierung über die Universität wegen ungeeigneter Titulatur und Courtoisie-Streitigkeit. 15 Prod., 1771-1779; L 1263; StAWü, Mainzer Regierungsarchiv L 1263; Mainzer Regierungsarchiv; Akten
          1263
          1771-1779
          1139
          StAWü, Mainzer Regierungsarchiv L 1263
        - Beschwerde der Universität, daß von Seiten den Vizedomamts den verheirateten Universitätsbuchdruckergehilfen eine monatliche Service-Abgabe von 10 Kr. auferlegt werden soll. 7 Prod., 1779; L 1326; StAWü, Mainzer Regierungsarchiv L 1326; Mainzer Regierungsarchiv; Akten
          1326
          1779
          1140
          StAWü, Mainzer Regierungsarchiv L 1326
        - Maler Schall und seine Frau werden wegen ihrer gegen den Prorektor und Pedell der Universität ausgestoßenen Schmähreden auf 24 Stunden auf das Fischtor gebracht. 1 Prod., 1768; L 1318; StAWü, Mainzer Regierungsarchiv L 1318; Mainzer Regierungsarchiv; Akten
          1318
          1141
          StAWü, Mainzer Regierungsarchiv L 1318
        - Franz Karl Rosinus stellt an die kurfürstliche Regierung die Bitte, zur Förderung der Schönschreibekunst durch Akzeptierung seiner hierüber aufgestellten Grundsätze beizutragen. 4 Prod., 1769; L 1319; StAWü, Mainzer Regierungsarchiv L 1319; Mainzer Regierungsarchiv; Akten
          1319
          1769
          1142
          StAWü, Mainzer Regierungsarchiv L 1319
        - Gesuche der Professoren Soemmering, Frank, Roth, Wieser, Schleenstein, Weidmann um Urlaub, Reisebewilligung, Gehaltszahlung. 11 Prod., 1792-1793; L 1391; StAWü, Mainzer Regierungsarchiv L 1391; Mainzer Regierungsarchiv; Akten
          1391
          1792-1793
          1143
          StAWü, Mainzer Regierungsarchiv L 1391
        - Akten über das entwendete Universitäts-Silber, chirurgische Jnstrumente und fehlende Bücher der Universitätsbibliothek. 12 Prod., 1793; L 1380; StAWü, Mainzer Regierungsarchiv L 1380; Mainzer Regierungsarchiv; Akten
          1380
          1793
          1144
          StAWü, Mainzer Regierungsarchiv L 1380
        - Hofrat und Vizedomamtsdirektor Heimes erhält Auftrag mit Zuziehung des Botenmeisters bei dem verstorbenen Entbindungshausökonomieverwalter Moriz zu obsignieren und die Sektion der Leiche zu veranlassen. 3 Prod., 1791; L 1376; StAWü, Mainzer Regierungsarchiv L 1376; Mainzer Regierungsarchiv; Akten
          1376
          1791
          1145
          StAWü, Mainzer Regierungsarchiv L 1376
        - Aktenprodukte wegen Forderung an die Finanzkammer und wegen domkapitel'scher Bücher, Holz, Vorlesungen, Abwesenheit der Universitätsmitglieder, Befreiung der Universität von Kontribution, Gehalt der Professoren. 18 Prod., 1792; L 1379; StAWü, Mainzer Regierungsarchiv L 1379; Mainzer Regierungsarchiv; Akten
          1379
          1792
          1146
          StAWü, Mainzer Regierungsarchiv L 1379
        - Störung der öffentlichen Vorlesung durch den kurfürstlichen Geheimrat und Oberjägermeister Graf von Kesselstadt. 7 Prod., 1801; L 1385; StAWü, Mainzer Regierungsarchiv L 1385; Mainzer Regierungsarchiv; Akten
          1385
          1801
          1147
          StAWü, Mainzer Regierungsarchiv L 1385
        - Fürstprimas Karl befielt, daß künftig sämtliches Dienstgesinde bei Honoratioren jedes Standes nicht unter dem forum privilegiatum ihrer Dienstherrschaft, sondern unter dem gewöhnlichen Stadt- und Vogteiforum stehen soll. 2 Prod., 1809; L 1388; StAWü, Mainzer Regierungsarchiv L 1388; Mainzer Regierungsarchiv; Akten
          1388
          1809
          1148
          StAWü, Mainzer Regierungsarchiv L 1388
        - Güterzehenten und Gefälle der Universität auf der rechten Rheinseite. 9 Prod., 1793, 1798-1800; L 1392; StAWü, Mainzer Regierungsarchiv L 1392; Mainzer Regierungsarchiv; Akten
          1392
          1793, 1798-1800
          1149
          StAWü, Mainzer Regierungsarchiv L 1392
        - Regierungsreferate über die Universität, insbesondere die kurfürstlichen Universitätsgefälle auf dem rechten Rheinufer. 10 Prod., 1798; L 1292; StAWü, Mainzer Regierungsarchiv L 1292; Mainzer Regierungsarchiv; Akten
          1292
          1798
          1150
          StAWü, Mainzer Regierungsarchiv L 1292
        - Beschwerde der Universität, daß der bei der Generalrezeptur angestellte Schreiber unter den Gerichtsstand des Gewaltbotenamts gezogen werden soll. 2 Prod., 1788; L 1281; StAWü, Mainzer Regierungsarchiv L 1281; Mainzer Regierungsarchiv; Akten
          1281
          1788
          1151
          StAWü, Mainzer Regierungsarchiv L 1281
        - Jn Jnjurienklagsache des Bendermeisters Hubert gegen den Bendermeister Krug macht letzterer als Universitäts-Bender gegen das Mainzer Vizedomamt exceptionem fori competentiae geltend, die auch von der Universität behauptet wurde, von der Regierung aber für das Vizedomamt entschieden wird. 6 Prod., 1789; L 1282; StAWü, Mainzer Regierungsarchiv L 1282; Mainzer Regierungsarchiv; Akten
          1282
          1789
          1152
          StAWü, Mainzer Regierungsarchiv L 1282
        - Die über den Todesfall des Geheimrats und Kurators der Universität Benzel-Sternau in den Mainzer Zeitungen einzurückende Mitteilung. 6 Prod., 1786; L 1359; StAWü, Mainzer Regierungsarchiv L 1359; Mainzer Regierungsarchiv; Akten
          1359
          1153
          StAWü, Mainzer Regierungsarchiv L 1359
        - Musikmeister Michael Anton Grosmann bittet um die Erlaubnis zu Errichtung einer Musikschule; Einführung einer musikalischen Monatsschrift und einer Musikstecherei. 11 Prod., 1787; L 1210; StAWü, Mainzer Regierungsarchiv L 1210; Mainzer Regierungsarchiv; Akten
          1210
          1787
          1154
          StAWü, Mainzer Regierungsarchiv L 1210
        - Die Behandlung des Debitwesens des englischen Sprachmeisters an der Universität, Schiller, wird der Universität überlassen. 1 Prod., 1790; L 1284; StAWü, Mainzer Regierungsarchiv L 1284; Mainzer Regierungsarchiv; Akten
          1284
          1790
          1155
          StAWü, Mainzer Regierungsarchiv L 1284
        - Repetent Wallendorf wird seiner Stelle an der Universität entsetzt und von daher dem Vizedomamt Mainz anbefohlen, auf diesen genaue Aufsicht zu halten, gegen welchen Befehl sich das Vizedomamt, als der Universität nicht untergeordnet, beschwert. 2 Prod., 1791; L 1377; StAWü, Mainzer Regierungsarchiv L 1377; Mainzer Regierungsarchiv; Akten
          1377
          1156
          StAWü, Mainzer Regierungsarchiv L 1377
        - Müllermeister Sigmund, Beständer der Universitätsmühle in Mainz, erhält das Verbot des Schweinehaltens zur Sommerszeit, wogegen dieser sowie die Universität sich widersetzt, vom Vizedomamt jedoch abschlägig beschieden wird. 25 Prod., 1789; L 1283; StAWü, Mainzer Regierungsarchiv L 1283; Mainzer Regierungsarchiv; Akten
          1283
          1157
          StAWü, Mainzer Regierungsarchiv L 1283
        - Die Universität zeigt der Regierung den Todesfall der Ehefrau des Dr. med. Fiebig in einem kurfürstlichen Kameralhaus an, sowie die von Seiten der Universität daselbst vorgenommene Obsignation. 1 Prod., 1790; L 1375; StAWü, Mainzer Regierungsarchiv L 1375; Mainzer Regierungsarchiv; Akten
          1375
          1158
          StAWü, Mainzer Regierungsarchiv L 1375
        - Die Universität beschwert sich, daß der Licentiat Stamm das forum universitatis in einer gegen ihn angestellten Jnjurienklage deklinieren wolle. 1 Prod., 1727; L 1249; StAWü, Mainzer Regierungsarchiv L 1249; Mainzer Regierungsarchiv; Akten
          1249
          1727
          1159
          StAWü, Mainzer Regierungsarchiv L 1249
        - Protokoll und Kommissionsakten in der Klagsache der Mainzer Universität gegen den Bürger und Krämer Johann Baßmann zu Mainz wegen Verbal- und Realinjurien. 23 Prod., 1728, 1729; L 1251; StAWü, Mainzer Regierungsarchiv L 1251; Mainzer Regierungsarchiv; Akten
          1251
          1728, 1729
          1160
          StAWü, Mainzer Regierungsarchiv L 1251
        - Beschwerde der Universität über den Dominikanerorden zu Mainz wegen in dessen Konvent abgehaltener öffentlicher wissenschaftlicher Disputationen. 3 Prod., 1717; L 1248; StAWü, Mainzer Regierungsarchiv L 1248; Mainzer Regierungsarchiv; Akten
          1248
          1717
          1161
          StAWü, Mainzer Regierungsarchiv L 1248
        - Befehl an den Rektor magnificus zur Einsendung von authenischen Kopien aller Armenfundationen an der Mainzer Universität. 1 Prod., 1725; L 1301; StAWü, Mainzer Regierungsarchiv L 1301; Mainzer Regierungsarchiv; Akten